臺灣臺東地方法院刑事判決
111年度訴字第87號
公  訴  人  臺灣臺東地方檢察署檢察官
被      告  黃俊閔



指定辯護人  葉仲原律師
上列被告因毒品危害防制條例案件，經檢察官提起公訴（111年
度偵字第1277號、111年度偵字第1453號），本院判決如下：
    主  文
黃俊閔犯如附表一各編號「主文」欄所示之罪，各處如附表一各
編號「主文」欄所示之刑及沒收。附表一所示之各罪，所處各如
附表一所載之刑，應執行有期徒刑陸年貳月。
    事  實
一、黃俊閔明知甲基安非他命為毒品危害防制條例第2條第2項第
    2款所規範之第二級毒品，依法不得販賣，竟意圖營利，基
    於販賣第二級毒品甲基安非他命之犯意，分別於附表一所示
    之時間、地點，以附表一所示之價格、數量販賣第二級毒品甲
    基安非他命與附表一所示之人。
二、案經臺東縣警察局移送臺灣臺東地方檢察署檢察官偵查起訴
    。　
    理  由
壹、證據能力部分
    本判決所引用之供述證據，其中屬傳聞證據者，縱非刑事訴
    訟法第159條之1至第159條之4或其他規定之傳聞證據例外，
    因均經當事人、辯護人於法院調查證據時，知有同法第159
    條第1項不得為證據之情形，而未於言詞辯論終結前聲明異
    議，本院審酌上開證據作成時，亦無事證顯示各該陳述之作
    成時、地與週遭環境，有何致令陳述內容虛偽、偏頗及與法
    定程序相違等情事，認為適當，依同法第159條之5規定，有
    證據能力；至其餘非供述證據，經查尚乏事證足認係實施刑
    事訴訟程序之公務員違背法定程序所取得，亦未經當事人、
    辯護人於本院審判程序中有所爭執，同有證據能力。
貳、實體部分
一、認定犯罪事實之理由暨所憑證據　　
(一)訊據被告對於前揭事實於警詢、偵查、本院行準備程序時及
    審理時均坦承不諱(見110年度他字第913號【下稱偵卷1】第
    336至341；偵卷1第381至385頁；本院卷第59頁、第81至83
    頁)，核與證人葉文易、黃昭雁於警詢及偵查中之證述相符(
    見偵卷1第172至177頁、279至289頁、298至305頁、317至32
    5頁)，且有附表二所示之證據在卷可佐，足認被告之自白與
    事實相符，堪以採信。　　　
(二)按販賣毒品者，其主觀上須有營利之意圖，且客觀上有販賣
    之行為即足構成，至於實際上已否獲利則非所問；又所謂「
    意圖營利」者，係指行為人有藉以獲取經濟上或財產上利益
    之主觀期望（最高法院89年度台非字第49號判決理由、93年
    度台上字第1651號裁判要旨參照）。查被告業於本院審理時
    自陳：伊販賣毒品係為賺取自己施用等語（見本院卷第61頁
    ）明確，是揆諸前開說明，被告為本件犯行時，其主觀上具
    有營利之意圖，當至為灼然。至附表一編號1至3毒品之重量
    ，業據被告於本院準備程序及審理程序中均供承明確（見本
    院卷第60至61頁、第82至83頁），爰逕補充檢察官起訴書之
    記載如附表所示。
(三)綜上所述，本案事證明確，被告前開犯行堪以認定，均應依
    法論科。
二、論罪科刑之法律適用
（一）論罪
    1.核被告就附表一編號1至3所為，均係犯毒品危害防制條例
      第4條第2項之販賣第二級毒品罪。被告所犯上開3次販賣
      第二級毒品之犯行，犯意各別，行為互殊，應予分論併罰
      。
    2.至被告於販賣如附表一各編號所示第二級毒品甲基安非他
      命前持有之低度行為，各為其後販賣之高度行為所吸收，
      皆不另論罪。
（二）刑之加重、減輕　
　　1.本案無累犯之適用：
      查被告前因公共危險案件，經本院以108年度東交簡字第1
      33號判決判處有期徒刑2月確定，於民國108年10月29日易
      科罰金執行完畢出監，有臺灣高等法院被告前案紀錄表1
      份存卷可佐，惟按被告構成累犯之事實及應加重其刑之事
      項，均應由檢察官主張並具體指出證明之方法後，經法院
      踐行調查、辯論程序，方得作為論以累犯及是否加重其刑
      之裁判基礎。倘檢察官未主張或具體指出證明方法時，可
      認檢察官並不認為被告構成累犯或有加重其刑予以延長矯
      正其惡性此一特別預防之必要，審理事實之法院自不能遽
      行論以累犯、加重其刑，否則即有適用法則不當之違法（
      最高法院110年度台上字第5660號判決參照）。經查，本
      案檢察官除未於起訴書中記載被告構成累犯之事實，亦未
      提出足以證明被告構成累犯事實之前案徒刑執行完畢資料
      ，揆諸上揭法律說明，本院不得逕持被告之前案紀錄表論
      以累犯、加重其刑，但上述資料之記載，得列入刑法第57
      條第5款「品（素）行」之量刑因子予以考量，特此敘明
      。
　　2.附表一各編號所示之犯行均依毒品危害防制條例第17條第
      2項規定，減輕其刑：
　　　按犯毒品危害防制條例第4條至第8條之罪於偵查及審判中
      均自白者，減輕其刑，毒品危害防制條例第17條第2項定
      有明文。查被告於偵查及審判中，均自白本件販賣第二級
      毒品罪之犯行乙情，業經本院認定在前，則揆諸上揭規定
      ，附表一各編號所示之犯行自均應依毒品危害防制條例第
      17條第2項規定，減輕其刑。
　  3.本案無毒品危害防制條例第17條第1項規定之適用：
　　　查被告於警詢及偵查中供稱所販賣之第二級毒品甲基安非
      他命來源為「莊傑穎」，惟經本院函詢臺灣臺東地方檢察
      署、臺東縣警察局，二者均函覆並無因被告供出其毒品來
      源為「莊傑穎」而查獲毒品之來源或其他正犯、共犯之情
      形，此有臺灣臺東地方檢察署111年6月15日東檢亮荒111
      偵1277字第1119008264號函（見本院卷第35頁）、臺東縣
      警察局111年6月14日東警刑偵科字第1110023702號函（見
      本院卷第39頁）各1紙附卷可參，自與毒品危害防制條例
      第17條第1項所定之要件不符，無從適用該項規定減免其
      刑。
　　4.按刑法第59條規定，犯罪之情狀顯可憫恕，認科以最低度
      刑仍嫌過重者，得酌量減輕其刑。又刑事審判旨在實現刑
      罰權之分配的正義，故法院對有罪被告之科刑，應符合罪
      刑相當之原則，使輕重得宜，罰當其罪，以契合社會之法
      律感情，此所以刑法第57條明定科刑時應審酌一切情狀，
      尤應注意該條所列10款事項以為科刑輕重之標準，並於同
      法第59條賦予法院以裁量權，如認犯罪之情狀可憫恕者，
      得酌量減輕其刑，俾使法院就個案之量刑，能斟酌至當。
      再刑法第59條規定犯罪之情狀可憫恕者，得酌量減輕其刑
      ，其所謂「犯罪之情狀」，與同法第57條規定科刑時應審
      酌之一切情狀，並非有截然不同之領域，於裁判上酌減其
      刑時，應就犯罪一切情狀（包括第57條所列舉之10款事項
      ），予以全盤考量，審酌其犯罪有無可憫恕之事由（即有
      無特殊之原因與環境，在客觀上足以引起一般同情，以及
      宣告法定或處斷低度刑，是否猶嫌過重等等），以為判斷
      。經查，辯護人雖為被告辯護以：其販賣之金額總計僅新
      臺幣(下同)7,000元、販賣之數量尚少、利潤極低，足見
      其並非毒品販賣之中、大盤商，且販賣對象僅有2人，對
      於社會治安及危害性非鉅，犯罪情狀應可憫恕等語。然被
      告本件所犯業經本院適用毒品危害防制條例第17條第2項
      規定予以減輕其刑，併予審酌刑法第57條各款所列事項而
      為量刑之評價後，應已無科以法定最低刑而猶嫌過重之情
      形，自不宜再依刑法第59條之規定酌量減輕其刑，併此指
      明。　
（三）科刑及定應執行刑　　　　　
    1.爰以行為人之責任為基礎，審酌被告明知販賣毒品行為係
      煙毒禍害之源，其源不斷，則流毒所及，不僅戕害他人身
      體健康，更助長毒品氾濫，足令購毒者沉迷毒癮無法自拔
      ，甚因缺錢購毒而引發各式犯罪；易言之，被告本件所為
      不僅助長施用毒品惡習，亦危害國民身心健康及社會風氣
      ，另於治安同有負面影響，當非侵害單一個人之生命、身
      體法益所可比擬，所為確屬可議；另念被告自始坦承犯行
      ，犯罪後態度非差，且所販出毒品數量為重量約2.8公克
      ，犯罪情節尚非顯然重大，因而所獲不法利益亦僅7,000
      元，同非鉅額；兼衡被告教育程度高職肄業、職業為水電
      工、月收入約3萬多元、家庭經濟狀況普通、未婚、需照
      顧外祖父、外祖母及祖母（見本院卷第85頁）及其前案科
      刑紀錄等一切情狀，量處如主文所示，以資懲儆。
　　2.按數罪併罰之定應執行之刑，係出於刑罰經濟與責罰相當
      之考量，並非予以犯罪行為人或受刑人不當之利益，為一
      種特別的量刑過程，相較於刑法第57條所定科刑時應審酌
      之事項係對一般犯罪行為之裁量，為定應執行刑之宣告，
      乃對犯罪行為人本身及所犯各罪之總檢視，除應考量行為
      人所犯數罪反應出之人格特性，並應權衡審酌行為人之責
      任與整體刑法目的及相關刑事政策，在量刑權之法律拘束
      性原則下，兼顧刑罰衡平原則而定之。再按販賣第二級毒
      品罪，係最輕本刑10年以上有期徒刑之罪，且95年7月1日
      刑法廢除連續犯後，實務上對於販賣毒品採取數罪併罰見
      解，而販賣毒品者除及早遭發覺犯罪進行追訴而警惕、醒
      悟外，常因所獲受益能快速改善生活或滿足物質需求等因
      素而一再從事毒品買賣，致於被訴時，多有數筆販賣毒品
      犯行，倘於定應執行刑不問被告犯罪動機、販賣毒品種類
      、販賣數量與金額、危害對象多寡等因素，拘泥於應定全
      部刑期一定比例以上之刑度，使得量刑動輒達10年以上，
      致被告幾無改過自新，重新回歸社會及適應社會之機會，
      應非立法者之本意，亦非刑罰之目的。查被告犯後就全部
      犯行於警詢、偵查及本院審理程序中均坦承不諱，態度良
      好，且各次販賣毒品數量非鉅，並考量其就販賣毒品之次
      數，又附表一編號1至3之交易對象僅二人，並審酌被告各
      次所犯之罪名、侵害之法益；復就被告各次犯行所反應出
      之人格特性、期待可能性，及整體刑法目的、相關刑事政
      策與量刑權之法律拘束性原則等項予以綜合考量後，依法
      定其應執行之刑如主文。
三、沒收 
(一)按犯第4條至第9條、第12條、第13條或第14條第1項、第2項
    之罪者，其供犯罪所用之物，不問屬於犯罪行為人與否，均
    沒收之；犯罪所得，屬於犯罪行為人者，沒收之；但有特別
    規定者，依其規定；前2項之沒收，於全部或一部不能沒收
    或不宜執行沒收時，追徵其價額，毒品危害防制條例第19條
    第1項、第38條之1第1項、第3項分別定有明文。
(二)未扣案之三星廠牌手機1支(門號：0000000000號)係被告所
    有並供其如附表一各編號所示之販賣第二級毒品所用之物，
    此據被告於本院審理時自承屬實（見本院卷第83頁），並有
    手機翻拍照片12張（見偵1卷第351至362頁)在卷可佐，是上
    開手機1支核屬「供犯罪所用之物」，依毒品危害防制條例
    第19條第1項之規定，在被告販賣第二級毒品罪之主文項下
    均宣告沒收，並於全部或一部不能沒收或不宜執行沒收時，
    追徵其價額。再被告販賣甲基安非他命如附表一各編號所示
    交易對象欄所示之人而實際收取之現金合計7,000元，係被
    告販賣毒品所得之財物，雖亦未扣案，仍應依刑法第38條之
    1第1項前段、第3項之規定，宣告沒收，並宣告於全部或一
    部不能沒收或不宜執行沒收時，追徵其價額。　　　
據上論斷，應依刑事訴訟法第299條第1項前段，毒品危害防制條
例第4條第2項、第17條第2項、第19條第1項，刑法第11條、第51
條第5款、第38條之1第1項前段、第3項、第40條之2第1項，判決
如主文。
本案經檢察官邱亦麟提起公訴，檢察官馮興儒、羅佾德到庭執行
職務。
中　　華　　民　　國　　111 　年　　8 　　月　 　30 　日
                  刑事第一庭審判長法  官  邱奕智
                                  法  官  陳偉達
                                  法  官  施伊玶
以上正本證明與原本無異。
如不服本判決應於收受送達後20日內向本院提出上訴書狀，並應
敘述具體理由；其未敘述上訴理由者，應於上訴期間屆滿後20日
內向本院補提理由書（均須按他造當事人之人數附繕本）。「切
勿逕送上級法院」。告訴人或被害人對於本判決如有不服，請書
具不服之理由狀，請求檢察官上訴者，其上訴期間之計算係以檢
察官收受判決正本之日期為準。　　　　　　　　　　　　　　
　　　　　　　　　　　　　　　　　書記官  劉嘉綸
中　　華　　民　　國　　111 　年　　8 　　月　　30　　日

附錄本案論罪科刑法條：
毒品危害防制條例第4條
製造、運輸、販賣第一級毒品者，處死刑或無期徒刑；處無期徒
刑者，得併科新臺幣3千萬元以下罰金。
製造、運輸、販賣第二級毒品者，處無期徒刑或10年以上有期徒
刑，得併科新臺幣1千5百萬元以下罰金。
製造、運輸、販賣第三級毒品者，處7年以上有期徒刑，得併科
新臺幣1千萬元以下罰金。
製造、運輸、販賣第四級毒品者，處5年以上12年以下有期徒刑
，得併科新臺幣5百萬元以下罰金。
製造、運輸、販賣專供製造或施用毒品之器具者，處1年以上7年
以下有期徒刑，得併科新臺幣1百50萬元以下罰金。
前五項之未遂犯罰之。　


附表一
編號 交易對象 交易時間 交易地點 價格(新臺幣) 數量 主文 1 黃昭雁、 葉文易 110年7月11日某時 臺東縣臺東市漢中街129巷附近 2,500元 1小包(約1公克)  黃俊閔販賣第二級毒品，處有期徒刑伍年參月。 未扣案之犯罪所得新臺幣貳仟伍佰元及三星廠牌手機（含門號0000000000號SIM卡壹張）壹支沒收之，於全部或一部不能沒收或不宜執行沒收時，追徵其價額。 2 黃昭雁、 葉文易 110年8月20日某時  臺東縣臺東市漢中街129巷附近 2,500元 1小包(約1公克) 黃俊閔販賣第二級毒品，處有期徒刑  伍年參月。未扣案之犯罪所得新臺幣貳仟伍佰元及三星廠牌手機（含門號0000000000號SIM卡壹張）壹支沒收之，於全部或一部不能沒收或不宜執行沒收時，追徵其價額。 3 黃昭雁 110年9月1日某時 臺東縣臺東市漢中街129巷附近 2,000元 1小包(約0.8公克) 黃俊閔販賣第二級毒品，處有期徒刑伍年貳月。未扣案之犯罪所得新臺幣貳仟元及三星廠牌手機（含門號0000000000號SIM卡壹張）壹支沒收之，於全部或一部不能沒收或不宜執行沒收時，追徵其價額。 

附表二
編號 證據名稱 頁數 1 110年11月24日偵查報告 偵卷1第7至14頁 2 臺灣臺東地方法院搜索票 偵卷1第15頁 3 毒品案件被告通聯紀錄表 偵卷1第17頁 4 葉文易毒品案相片 偵卷1第19葉 5 局號帳號查詢客戶基本資料暨交易明細表 偵卷1第21至31頁 6 刑案現場照片 偵卷1第33至132頁 7 局號帳號查詢客戶基本資料暨交易明細表 偵卷1第187至197頁 8. 刑案現場照片 偵卷1第199至275頁 9 刑案現場照片 偵卷1第351至362頁 10 局號帳號查詢客戶基本資料暨交易明細表 偵卷1第363至373頁 11 自願受搜索同意書 偵卷1第375頁 12 局號帳號查詢客戶基本資料暨交易明細表 (見110年度偵字第1453號【下稱偵卷2】第61至76頁 13 臺灣臺東地方法院搜索票 偵卷2第77至81頁 14 搜索扣押筆錄、目錄表、收據 偵卷2第83至93頁 15 臉書截圖 偵卷2第95頁 16 刑案現場照片 偵卷2第97至208頁